【裁判字號】    92,台上,5045
【裁判日期】    920918
【裁判案由】    違反毒品危害防制條例
【裁判全文】
最高法院刑事判決                              九十二年度台上字第五０四五號
    上  訴  人  甲○○
右上訴人因違反毒品危害防制條例案件，不服台灣高等法院台南分院中華民國九十年
四月十二日第二審判決（九十年度上訴字第一八一號，起訴案號：台灣台南地方法院
檢察署八十九年度營偵字第一二八九號），提起上訴，本院判決如左：
    主  文
原判決撤銷，發回台灣高等法院台南分院。
    理  由
本件原判決認定上訴人甲○○於民國八十九年九月二十五日下午六時許，在上訴人住
處即台南縣新營市○○路二五七巷九號前，因缺錢花用而意圖營利，販賣第一級毒品
海洛因一小包（毛重０‧二七公克）予謝政憲，得款新台幣（下同）九百元，甫交易
完畢，即為埋伏警員當場查獲，經警在謝政憲手中及上訴人口袋中，分別扣得上開海
洛因一小包及現金九百元。嗣並循線在上訴人前開住處，查扣得上訴人所有之海洛因
二小包（毛重分為０‧二五、０‧二公克，以上三包驗餘合計淨重０‧０六公克、包
裝重０‧七九公克）、海洛因殘渣袋一只、預備供販賣海洛因所用之夾鏈袋二十七只
等情。因而撤銷第一審判決，改判論處上訴人販賣第一級毒品罪刑，固非無見。
惟查：(一)、有罪判決書，對於被告有利之證據不採納者，應說明其理由，為刑事訴訟
法第三百十條第二款所明定，故有罪判決書對於被告有利之證據，如不加以採納，必
須說明其不予採納之理由，否則即難謂無判決不備理由之違法。又販賣毒品罪，以行
為人有營利之意圖為必要，故行為人有無此項犯罪之目的條件，自應於事實欄內為詳
實之記載，然後於理由內說明其憑以認定之證據，始稱適法。原判決認定上訴人係基
於營利之意圖而販賣海洛因與謝政憲，無非依憑：上訴人與謝政憲並非至親，衡諸常
情，販賣海洛因將被處重刑，苟無利可圖，不可能以身試法（原判決第二頁第十七至
十八行），為其主要論據。然上訴人否認有前揭犯行，辯稱：伊與謝政憲為朋友關係
，二人交情不錯，伊僅提供海洛因與謝政憲等語。而謝政憲於警訊中供稱：……伊因
毒癮發作，打上訴人之電話不通，伊就騎機車直接到上訴人住處外，以機車喇叭叫出
上訴人，告訴上訴人有沒有東西可以止一下，上訴人說是不是只有伊一個人來，伊便
從口袋拿出九百元交付給上訴人，上訴人約二分鐘後從家中拿出一包海洛因交給伊（
台南縣警察局刑案偵查卷宗第十六頁）；於第一審供稱：伊與上訴人為朋友關係，交
情很好，國中時就認識了（第一審卷第三十三頁）等語。上訴人、謝政憲上開供述各
情是否屬實？苟上訴人、謝政憲上開供述各情屬實，原判決未說明上訴人上開所為，
何以非屬同為吸毒者之友人間，無營利意圖而互通有無之轉讓，已有未洽。又原判決
未說明經由何項調查及有何證據，堪認上訴人之販賣海洛因與謝政憲確係基於營利之
意圖，徒以上開臆測之詞，推定上訴人有營利之意圖，亦嫌率斷，難謂無理由欠備之
違誤。(二)、事實審法院對於案內應行調查之證據，如未依法調查，率予判決，即難謂
無應於審判期日調查之證據而未予調查之違法。又依毒品危害防制條例第十八條前段
宣告沒收銷燬者，必查獲者確屬毒品者為限。縱認曾包裝毒品之包裝袋與殘渣難以分
離，而併同所謂毒品沒收銷燬，亦在說明其殘渣確係毒品之證據，始稱適法。原判決
主文諭知海洛因殘渣袋壹只沒收銷燬之，並於理由欄說明：海洛因殘渣袋乙只，係查
獲之毒品，應依法宣告沒收銷燬之（原判決第三頁第十八至十九行）。然原判決未說
明經由何項調查或依憑何項證據，堪認上開袋內殘渣物確屬海洛因，遽予宣告沒收銷
燬，尚嫌率斷，有欠允當。上訴意旨指摘原判決不當，尚非全無理由，應認有撤銷發
回更審之原因。
據上論結，應依刑事訴訟法第三百九十七條、第四百零一條，判決如主文。
中      華      民      國    九十二    年      九      月     十八     日
                              最高法院刑事第三庭
                                  審判長法官  董  明  霈
                                        法官  林  茂  雄
                                        法官  王  居  財
                                        法官  張  祺  祥
                                        法官  石  木  欽
      右正本證明與原本無異
                                              書  記  官
中      華      民      國    九十二    年      九      月    二十五    日


司法院資訊處製作；財團法人民間司法改革基金會備份。
